【裁判字號】    99,監宣,191
【裁判日期】    991103
【裁判案由】    監護宣告
【裁判全文】
臺灣臺南地方法院民事裁定             99年度監宣字第191號
聲  請  人  甲○○
上列聲請人聲請監護宣告事件，本院裁定如下：
    主      文
宣告丙○○（女、民國○○年○月○○日生、身分證統一編號：Ｚ0000
00000號）為受監護宣告之人。
選定甲○○（男、民國○○年○月○○日生、身分證統一編號：Ｚ0000
00000號）為受監護宣告之人之監護人。
指定乙○○○（女、民國○○年○月○日生、身分證統一編號：Ｚ000
000000號）為會同開具財產清冊之人。
聲請程序費用新臺幣壹仟元由受監護宣告之人丙○○負擔。
    理      由
一、本件聲請意旨略以：聲請人係丙○○之子，因丙○○在民國
    99年4月13日上午10時5分許發生車禍受傷送往國立成功大學
    醫學院附設醫院，經醫師診斷為頭部外傷併顱內出血，目前
    意識不清，仍繼續治療中，故丙○○迄今仍不能為意思表示
    或受意識表示，或不能辨識其意思表示之效果。聲請人平日
    與丙○○同住，照顧其生活起居，關係密切，今丙○○自發
    生車禍至今仍呈現昏迷、意識不清之狀態，已達不能為意思
    表示或受意思表示之程度，為處理丙○○生活上相關之權利
    義務法律關係並管理其財產，爰請鈞院選定聲請人為丙○○
    之監護人，另為達監督選定監護人之目的，丙○○之契誼女
    乙○○○，自小與丙○○甚為親近，且亦同意協助開具財產
    清冊，因此爰請鈞院同時指定乙○○○為會同開具財產清冊
    之人等語。
二、按對於因精神障礙或其他心智缺陷，致不能為意思表示或受
    意思表示，或不能辨識其意思表示之效果者，法院得因本人
    、配偶、四親等內之親屬、最近一年有同居事實之其他親屬
    、檢察官、主管機關或社會福利機構之聲請，為監護之宣告
    ，民法第14條第1項定有明文。經查：
（一）聲請人為丙○○之長子，此有聲請人提出之戶籍謄本在卷
      可佐，依上開規定，本件聲請人聲請本院對丙○○為監護
      之宣告，自屬有據。
（二）再者，就丙○○因發生車禍致頭部外傷併顱內出血之事實
      ，業據聲請人提出國立成功大學醫學院診斷證明書1件為
      憑，復經鑑定人即財團法人臺灣省私立臺南仁愛之家附設
      精神療養院施仁雄醫師鑑定結果：「一般醫學檢查：個案
      意識呈呆僵狀態，對問話無法回答，必須靠他人協助下可
      進食、鼻胃管幫忙進食，靠氣管內管幫忙呼吸，四肢變形
      無力，無法自我行動，大小便及個人衛生須他人完全協助
      。精神檢查方面：個案的注意力、判斷能力、對人、時、
      地的定向感、記憶能力、計算能力及抽象思考能力均有明
      顯缺失。並有因心智缺陷，致不能為意思表示或受意思表
      示，或不能辨識其意思表示之效果者。基於受鑑定人有腦
      病變之其他心智缺陷，致不能為意思表示或受意思表示、
      不能辨識其意思表示之效果，且接受治療後回復可能性甚
      低，因而不能管理自己財產。」等情，此有本院99年11月
      3日監護宣告訊問筆錄及精神鑑定報告書各1份在卷可稽。
（三）基上，顯見依丙○○之現況，已因心智缺陷致不能為意思
      表示或受意思表示、不能辨識其意思表示之效果，核與民
      法第14條第1項得為監護之宣告之規定相符，故聲請人聲
      請對丙○○為監護之宣告為有理由，應予准許，爰裁定如
      主文第1項所示。
三、復按法院為監護之宣告時，應依職權就配偶、四親等內之親
    屬、最近一年有同居事實之其他親屬、主管機關、社會福利
    機構或其他適當之人選定一人或數人為監護人，並同時指定
    會同開具財產清冊之人；法院為前項選定及指定前，得命主
    管機關或社會福利機構進行訪視，提出調查報告及建議，監
    護之聲請人或利害關係人亦得提出相關資料或證據，供法院
    斟酌；法院選定監護人時，應依受監護宣告之人之最佳利益
    ，優先考量受監護宣告之人之意見，審酌一切情狀，並注意
    下列事項：(一)受監護宣告之人之身心狀態與生活及財產狀況
    。(二)受監護宣告之人與其配偶、子女或其他共同生活之人間
    之情感狀況。(三)監護人之職業、經歷、意見及其與受監護宣
    告之人之利害關係。(四)法人為監護人時，其事業之種類與內
    容，法人及其代表人與受監護宣告之人之利害關係。民法第
    1111條、第1111條之1定有明文。經查：
（一）本件受監護宣告之人丙○○已婚，其配偶、父母、兄、弟
      、內外祖父母均已歿，目前其親等較近之親屬有其長子即
      聲請人甲○○、同父異母之姐弟妹即楊進中、楊垂青、陳
      楊彩雲、楊彩霞、楊進文、楊清寶等人一節，業據聲請人
      提出親屬系統表及戶籍謄本等資料在卷可佐，本院審之受
      監護宣告之人之監護較為特殊，除監護人負有護養療治受
      監護宣告人之義務，且監護人其工作須時常為之，故需具
      有相當體力等客觀當條件才能盡其義務，稽之本件聲請人
      為受監護宣告之人丙○○之子，平日與受監護宣告之人丙○○同住，並照顧其生活起居，關係密切，且受監護宣告
      之人丙○○同父異母之姐弟妹即楊進中、楊垂青、陳楊彩
      雲、楊彩霞、楊進文等5人組成親屬會議，決議推舉由聲
      請人甲○○任受監護宣告之人丙○○之監護人，此有親屬
      團體會議推定監護人說明書1件在卷可稽，本院綜參上情
      ，認由聲請人甲○○擔任受監護宣告之人丙○○之監護人
      ，最能符合受監護宣告之人之最佳利益，爰選定聲請人甲○○為監護人。
（二）另揆諸民法第1111條第1項法院指定會同監護人開具財產
      清冊之人之立法理由，係為在選定監護人時，應同時指定
      會同開具財產清冊之人，以實施監督之目的，準此，本院
      既已選定聲請人甲○○為受監護宣告之人丙○○之監護人
      ，自有依上揭規定指定會同開具財產清冊之人之必要。本
      院審之受監護宣告之人丙○○同父異母之姐弟妹即楊進中
      、楊垂青、陳楊彩雲、楊彩霞、楊進文等5人組成親屬會
      議，決議推舉乙○○○擔任本件會同開具財產清冊之人，
      且乙○○○亦表示同意擔任受監護宣告之人丙○○之會同
      開具財產清冊之人，此有親屬團體會議推定監護人說明書
      及同意書各1件在卷可稽，衡情乙○○○經指定為本件會
      同開具財產清冊之人後，應會本於受監護宣告之人丙○○
      之最佳利益，與監護人共同開具財產清冊。從而，爰依民
      法第1111條第1項規定，指定乙○○○為本件監護宣告事
      件之會同開具財產清冊之人，以利本件監護事宜之執行。
四、依民事訴訟法第608條第1項，裁定如主文。
中    華    民    國    99    年    11    月    3     日
                  家事法庭法  官  楊佳祥
以上正本係照原本作成。
如不服本裁定關於選定監護人及指定會同開具財產清冊之人等部
分，應於送達後十日內向本院提出抗告狀，並繳納抗告費新臺幣
1,000元；其餘關於宣告監護之部分，不得抗告。
中    華    民    國    99    年    11    月    3     日
                          書記官  葉芳如

司法院資訊處製作；財團法人民間司法改革基金會備份。
